【裁判字號】    98,訴,395
【裁判日期】    980604
【裁判案由】    違反毒品危害防制條例
【裁判全文】
臺灣彰化地方法院刑事判決               98年度訴字第395號
公  訴  人  臺灣彰化地方法院檢察署檢察官
被      告  甲○○
上列被告因違反毒品危害防制條例案件，經檢察官提起公訴（98
年度毒偵字第367號），本院改依簡式審判程序判決如下：
    主  文
甲○○施用第一級毒品，累犯，處有期徒刑捌月；又施用第二級
毒品，累犯，處有期徒刑伍月，扣案之玻璃吸食器壹支沒收。應
執行有期徒刑壹年，扣案之玻璃吸食器壹支沒收。
    事  實
一、甲○○前於民國（下同）88年間因施用毒品案件，經本院以
    88年度毒聲字第3088號裁定移送觀察勒戒後，認有繼續施用
    毒品之傾向，由本院以88年度毒聲字第3554號裁定令入戒治
    處所施以強制戒治，嗣其成效經評定合格，無繼續戒治必要
    ，復經本院以88年度毒聲字第5691號裁定停止戒治，所餘戒
    治期間付保護管束，再由本院以89年度毒聲字第2092號裁定
    撤銷停止戒治令入戒治處所強制戒治，甫於90年1 月26日執
    行完畢出監。又於91年間因施用毒品案件，經本院以91年度
    毒聲字第1144號裁定令入戒治處所施以強制戒治，並於92年
    4 月25日執行完畢出監，復於前開強制戒治執行完畢5 年內
    之94年間，又因連續施用第二級毒品案件，經本院以94年度
    易字第1328號判處有期徒刑10月，上訴後，由臺灣高等法院
    臺中分院以94年度上易字第1580號判處有期徒刑10月確定；
    另因連續施用第一級毒品案件，經本院以94年度訴字第2194
    號判處有期徒刑1 年，經上訴後再撤回上訴而確定；因公共
    危險案件，經本院以94年度交訴字第79號判處有期徒刑9 月
    ，經上訴後再撤回上訴而確定；上開3 案之罪，經本院以96
    年度聲減字第972 號裁定減為有期徒刑5 月、6 月、4 月15
    日，應執行有期徒刑1 年1 月15日確定，入監執行後，於96
    年7 月16日縮短刑期執行完畢。詎其猶不知悔改，基於施用
    第一級毒品之犯意，於97年12月3日23時，在其位於彰化縣
    埔鹽鄉○○村○○路2巷14之1號住所處，以將第一級毒品海
    洛因粉末摻入香菸內點燃吸食之方式，施用第一級毒品海洛
    因1次；稍後，另基於施用第二級毒品之犯意，於97年12月3
    日23時許，在前開住所處，以將第二級毒品甲基安非他命置
    於玻璃球管內，再以火燒烤吸食所產生煙霧之方式，施用第
    二級毒品甲基安非他命1次。嗣於97年12月4日7時35 分許，
    為警在前開住所處查獲，並扣得玻璃吸食器1支，始悉上情
    。
二、案經彰化縣警察局溪湖分局報請臺灣彰化地方法院檢察署檢
    察官偵查起訴。
    理  由
一、按除被告所犯為死刑、無期徒刑、最輕本刑為3 年以上有期
    徒刑之罪或高等法院管轄第1 審案件者外，於刑事訴訟法第
    273 條第1 項程序進行中，被告先就被訴事實為有罪之陳述
    時，審判長得告知被告簡式審判程序之旨，並聽取當事人、
    代理人、辯護人及輔佐人之意見後，裁定進行簡式審判程序
    ；除簡式審判程序及簡易程序案件外，第1 審應行合議審判
    ，刑事訴訟法第273 條之1 第1 項、第284 條之1 分別定有
    明文。本件被告甲○○所犯係死刑、無期徒刑、最輕本刑為
    3 年以上有期徒刑或高等法院管轄第1 審案件以外之罪，並
    於本院行準備程序時就被訴事實為有罪之陳述，本院合議庭
    依前揭規定，經評議結果，裁定改由受命法官獨任行簡式審
    判程序，先予敘明。
二、上揭事實，業據被告甲○○迭於警、偵訊及本院行準備程序
    與審理時均坦承不諱，且其於97年12月4 日為警所採取之尿
    液，經送鑑驗結果，確呈嗎啡及甲基安非他命陽性反應，此
    有彰化縣警察局溪湖分局委託檢驗尿液代號與真實姓名對照
    認證單及詮昕科技股份有限公司97年12月23日所出具之濫用
    藥物尿液檢驗報告各1 紙附卷可稽，此外，復有扣案之玻璃
    吸食器1 支可資佐證，應認被告之自白確與事實相符，則其
    前揭施用毒品犯行均堪認定，應依法予以論科。
三、次按施用第一、二級毒品為犯罪行為，毒品危害防制條例第
    10條定有處罰明文。故施用第一、二級毒品者，依前揭規定
    本應科以刑罰。惟基於刑事政策，對合於一定條件之施用者
    ，則依同條例第20條、第23條之規定，施以觀察、勒戒及強
    制戒治之保安處分。又毒品危害防制條例於92年7 月9 日修
    正公布，自93年1 月9 日施行，其中第20條、第23條將施用
    毒品之刑事處遇程序，區分為「初犯」及「5 年內再犯」、
    「5 年後再犯」。依其立法理由之說明：「初犯」，經觀察
    、勒戒或強制戒治後，應為不起訴處分或不付審理之裁定；
    經觀察、勒戒或強制戒治執行完畢釋放後，「5 年內再犯」
    者，因其再犯率甚高，原實施之觀察、勒戒及強制戒治既已
    無法收其實效，爰依法追訴或裁定交付審理。至於經觀察、
    勒戒或強制戒治執行完畢釋放後，「5 年後再犯」者，前所
    實施之觀察、勒戒或強制戒治已足以遮斷其施用毒品之毒癮
    ，為期自新及協助其斷除毒癮，仍適用「初犯」規定，先經
    觀察、勒戒或強制戒治之程序。從而依修正後之規定，僅限
    於「初犯」及「5 年後再犯」2 種情形，始應先經觀察、勒
    戒或強制戒治程序。倘被告於5 年內已再犯，經依法追訴處
    罰，縱其第3 次（或第3 次以上）再度施用毒品之時間，在
    初犯經觀察、勒戒或強制戒治執行完畢釋放5 年以後，已不
    合於「5 年後再犯」之規定，且因已於「5 年內再犯」，顯
    見其再犯率甚高，原實施觀察、勒戒或強制戒治，已無法收
    其實效，即應依該條例第10條處罰（最高法院95年度第7 次
    刑事庭會議及97年度第5 次刑事庭會議決議參照）。查本件
    被告前於88年間因施用毒品案件，經本院以88年度毒聲字第
    3088號裁定移送觀察勒戒後，認有繼續施用毒品之傾向，由
    本院以88年度毒聲字第3554號裁定令入戒治處所施以強制戒
    治，嗣其成效經評定合格，無繼續戒治必要，復經本院以88
    年度毒聲字第5691號裁定停止戒治，所餘戒治期間付保護管
    束，再由本院以89年度毒聲字第2092號裁定撤銷停止戒治令
    入戒治處所強制戒治，甫於90年1 月26日執行完畢出監。又
    於91年間因施用毒品案件，經本院以91年度毒聲字第1144號
    裁定令入戒治處所施以強制戒治，並於92年4 月25日執行完
    畢出監，復於前開強制戒治執行完畢5 年內之94年間，又因
    連續施用第二級毒品案件，經本院以94年度易字第1328號判
    處有期徒刑10月，上訴後，由臺灣高等法院臺中分院以94年
    度上易字第1580號判處有期徒刑10月確定等情，有臺灣高等
    法院被告前案紀錄表及臺灣彰化地方法院檢察署刑案資料查
    註紀錄表各1 份在卷足憑，而被告本件施用第一、二級毒品
    之犯行，雖係在前次強制戒治執行完畢5 年後所犯，惟被告
    於上開強制戒治執行完畢5 年內，曾因施用毒品案件經法院
    宣示判決並確定，已詳述如前，則揆諸前揭決議意旨，均毋
    須再重新施予觀察、勒戒或強制戒治之處遇程序，逕以訴追
    處罰，應予依法論科。
四、核被告所為，係犯毒品危害防制條例第10條第1 項之施用第
    一級毒品罪及同條第2 項之施用第二級毒品罪。被告為施用
    毒品而持有第一、二級毒品，其持有之低度行為均應為施用
    之高度行為所吸收，均不另論罪。又其所犯上開2 罪，犯意
    各別，行為互殊，應予分論併罰。再查被告有上開犯罪事實
    欄所載之前科紀錄，而於96年7 月16日執行完畢等情，有臺
    灣彰化地方法院檢察署刑案資料查註紀錄表及臺灣高等法院
    被告前案紀錄表各1 份附卷可稽，被告於受有期徒刑之執行
    完畢後，5 年內故意再犯有期徒刑以上之罪，均為累犯，應
    依刑法第47條第1 項之規定，分別加重其刑。爰審酌被告前
    因施用毒品，迭經送觀察勒戒及2 次強制戒治後，卻未能戒
    除毒癮，猶一再施用毒品不輟，經判處徒刑執行完畢後，仍
    繼續施用，顯然欠缺戒除毒癮以求重生之決心，並未能善體
    國家設置觀察、勒戒機構，協助毒品施用者戒除毒癮之良法
    美意，亦可見先前之處罰與處分，仍不足對其產生教化、反
    省及戒惕之效果，本無再予輕縱之理由，非施予較長期之隔
    離處分，恐無法促其在誘惑四起之社會生活中，萌生戒毒之
    毅力與勇氣，但念其施用毒品行為對他人權益之侵害尚屬有
    限，且施用毒品之人常因陷於毒品之誘惑而有成癮性，致難
    以自拔，故本院在審前述兩難之情境下，並參酌其業於警、
    偵訊中及本院行準備程序與審理時均已坦承犯行之態度，暨
    其犯罪動機、目的、手段及其智識程度、生活狀況等一切情
    狀，分別量處如主文所示之刑，並定其應執行之刑。至扣案
    之玻璃吸食器1支，係被告所有，且供其施用毒品犯罪所用
    之物，業據其陳明在卷，爰依刑法第38條第1項第2款規定，
    併予宣告沒收。
據上論斷，應依刑事訴訟法第 273 條之1 第1 項、第299 條第1
項前段，毒品危害防制條例第10條第1 項、第2 項，刑法第11條
前段、第47條第1 項、第51條第5 款、第38條第1 項第2 款，判
決如主文。
本案經檢察官王元郁到庭執行職務。
中    華    民    國    98    年    6     月    4     日
                  刑事第九庭          法  官  蕭文學
以上正本證明與原本無異。
如不服本判決應於收受判決後10日內向本院提出上訴書狀，並應
敘述具體理由；其未敘述上訴理由者，應於上訴期間屆滿後20日
內向本院補提理由書（均須按他造當事人之人數附繕本）「切勿
逕送上級法院」。
中    華    民    國    98    年    6     月    5     日
                                      書記官  黃明慧
附錄本案論罪科刑法條全文：
毒品危害防制條例第10條
施用第一級毒品者，處六月以上五年以下有期徒刑。
施用第二級毒品者，處三年以下有期徒刑。


司法院資訊處製作；財團法人民間司法改革基金會備份。
